【裁判字號】    89,訴,2831
【裁判日期】    891102
【裁判案由】    清償借款
【裁判全文】
臺灣臺中地方法院民事判決  八十九年度訴字第二八三一號
    原      告    台灣銀行
    法定代理人    甲○○
    訴訟代理人    乙○○
    複  代理人    丙○○
    被      告    戊○○
    被      告    丁○○
    兼右二人共同
    訴訟代理人    己○○    住.
右當事人間請求給付借款事件，本院判決如左：
    主      文
被告應連帶給付原告新台幣貳佰拾伍萬零陸佰肆拾元，及自民國八十八年七月三十
日起至清償日止，按年息百分之八˙七七五計算之利息，並自民國八十八年八月三十
一日起至清償日止，在六個月以內者，按上開利率百分之十，超過六個月者，按上開
利率百分之二十計付違約金。
前項給付之履行期為六個月。
訴訟費用由被告連帶負擔。
    事      實
甲、原告方面：
  一、聲明：如主文所示。
  二、陳述：被告戊○○以其餘被告為連帶保證人，於民國八十一年六月三十日向原
      告借用新台幣（下同）貳佰捌拾肆萬元，約定利息按現行利率年息百分之八˙
      七七五計算，逾期清償在六個月以內者，按上開利率百分之十，超過六個月者
      ，按上開利率百分之二十計付違約金，清償期為民國一百零六年六月三十日。
      詎被告自民國八十八年七月三十日起即未依約繳納本息，應視為已屆清償期，
      屢向被告催討，均置之不理，本利迄未清償。
  三、證據：提出擔保放款借據、放款客戶往來明細查詢單各乙紙為證。
乙、被告方面：
  一、聲明：駁回原告之訴。
  二、陳述：
  (一)被告戊○○就曾於民國八十一年六月三十日向原告借用貳佰捌拾肆萬元之事實
      不否認，惟被告戊○○經濟狀況極為困窘不佳，其本身即為九二一大地震之受
      災戶，所有房屋遭地震嚴重毀損，此有台中縣太平市九二一集集大地震房屋受
      損證明書乙紙可稽，另被告自八十四年迄今多年，從未有工作所得，致未有納
      稅資料，此有財政部台灣省中區國稅局大屯稽徵所之函文可憑，且其母親喪事
      費用亦由其支出。職是，足正被告並非有意不清償前揭所貸金額，爰依民法第
      三一八條及司法院  (八八)院台聽民一字第二五八一九號函之意旨容被告延緩
      二年清償。
  (二)被告己○○及丁○○雖為被告戊○○之連帶保證人，惟查本件原告並未踐行對
      被告戊○○之強制執行程序，即要求被告連帶負擔借款幣貳佰拾伍萬零陸佰
      肆拾元及利息、違約金，違反民法第七三九條、第七三九之一條、第七四五條
      之規定。況被告己○○及丁○○目前經濟困難，此有丁○○房屋震毀半倒證明
      書及低收入戶證明書可稽，其等仍積欠他人大筆債務，被告己○○因九二一集
      集大地震房屋嚴重受損，使經濟雪上加霜，再陷困境。故縱認原告之主張為有
      理，亦請依民法第三一八條但書及前揭司法院  (八八)院台聽民一字第二五八
      一九號函之意旨容被告延緩二年再為清償。
  三、證據：提出台中縣太平市九二一集集大地震房屋受損證明書、財政部台灣省中
      區國稅局大屯稽徵所函、陳張靈素車禍死亡及相驗屍體證明書、司法院 (八八
      ) 院台聽民一字第二五八一九號函、國稅局就己○○報稅情形之回函、丁○○
      房屋震毀半倒證明書及低收入戶證明書、銀行公會函、臺灣銀行函、南投地方
      法院函各乙紙，聯合報關於九二一大地震震災相關金融措施剪報四紙為證。
    理      由
一、本件原告主張之事實，已據其提出擔保放款借據、放款客戶往來明細查詢單各乙
    紙為證，核屬相符，被告亦不否認上開借貸及保證之事實，自堪信原告之主張為
    真實。惟被告戊○○辯稱：伊為九二一大地震受災戶，所有房屋遭地震嚴重毀損
    ，且自八十四年迄今從無工作，又為支付母喪費用，處境奇窘，並非有意不為清
    償；被告己○○及丁○○則辯稱原告並未踐行對被告戊○○之強制執行程序，不
    得要求被告負保證責任，況被告二人目前經濟情況亦甚困難等語置辯。
二、按保證債務之所謂連帶，係指保證人與主債務人負同一債務，對於債權人各負全
    部給付之責任者而言，此就民法第二百七十二條第一項規定連帶債務之文義參照
    觀之甚明。故連帶保證與普通保證不同，縱使無民法第七百四十六條所揭之情形
    ，亦不得主張同法第七百四十五條關於檢索抗辯之權利，最高法院著有四十五年
    度台上字第一四二六號判例可資參照。本件被告與原告既分別訂立消費借貸契約
    及連帶保證契約，且主債務人戊○○自八十八年七月三十日起即未依約繳納本息
    ，原告依消費借貸及連帶保證契約請求被告連帶給付借款新台幣貳佰拾伍萬零
    陸佰肆拾元，及自民國八十八年七月三十日起至清償日止，按年息百分之八˙七
    七五計算之利息，並自民國八十八年八月三十一日起至清償日止，在六個月以內
    者，按上開利率百分之十，超過六個月者，按上開利率百分之二十計付違約金，
    即無不合，應予准許。
三、惟按法院得斟酌債務人之境況，許其於無甚害於債權人利益之相當期限內，分期
    給付，或緩期清償，民法第三百十八條第一項但書定有明文。查被告等均為九二
    一大地震受災戶，惟其所有房屋未經認定為全倒或半倒，被告丁○○為低收入戶
    ，並因九二一集集大地震致其房屋半倒，有房屋受損證明書二紙及低收入戶證明
    書、銀行公會函、臺灣銀行函、南投地方法院函、聯合報剪報為證。爰斟酌被告
    之經濟境況，並參酌原告之期間利益，定本件履行期為六個月。
四、據上論結，本件原告之訴為有理由，依民事訴訟法第八十五條第二項、第三百九
    十六條判決如主文。
中      華      民      國    八十九    年      十一      月     二     日
                                臺灣臺中地方法院民事第三庭
~B法      官  林慧貞
右為正本係照原本作成
如對本判決上訴須於判決送達後廿日內向本院提出上訴狀
中      華      民      國    八十九    年      十一      月      三    日
~B法院書記官


司法院資訊處製作；財團法人民間司法改革基金會備份。
